臺灣苗栗地方法院刑事裁定
 111年度聲字第376號
聲明異議人
即  受刑人  黃彥堂



上列聲明異議人即受刑人因違反槍砲彈藥刀械管制條例等案件，
對於臺灣苗栗地方檢察署檢察官之執行指揮（110年度執更緝字
第99號），聲明異議，本院裁定如下：
　　主　文
聲明異議駁回。
　　理　由
一、聲明異議意旨略以：聲明異議人即受刑人黃彥堂（下稱受刑
    人）於民國110年11月9日，經臺灣苗栗地方檢察署以110年
    度執更緝字第99號指揮書，命應執行撤銷假釋殘刑有期徒刑
    1年7月1日。查受刑人於假釋出獄後，一直準時定期向觀護
    人報到，然竟突遭法務部撤銷假釋，須執行殘刑1年7月，認
    牴觸憲法第23條比例原則，且與憲法第8條保障人身自由之
    意旨有違，故提出聲明異議等語。
二、按假釋制度之目的在使受徒刑執行而有悛悔實據並符合法定
    要件者，得停止徒刑之執行，以促使受刑人積極復歸社會。
    而假釋處分經主管機關作成後，受假釋人因此停止徒刑之執
    行而出獄，如復予以撤銷，再執行殘刑，非特直接涉及受假
    釋人之人身自由限制，對其復歸社會後而享有之各種權益，
    亦生重大影響。故假釋之撤銷屬刑事裁判執行之一環，為廣
    義之司法行政處分，因此，受假釋人對於檢察官所指揮執行
    撤銷假釋之原因事實，如有不服，得依刑事訴訟法第484 條
    之規定，向當初諭知該刑事裁判之法院聲明異議，以求救濟
    ，此固據司法院釋字第681 號解釋揭示在案。惟監獄行刑法
    業於108 年12月17日修正、109 年1 月15日經總統華總一義
    字第10900004131 號令修正公布全文156 條，並自公布日後
    6 個月即109 年7 月15日施行。該法第153 條第3 項規定「
    本法中華民國108 年12月17日修正之條文施行前，因撤銷假
    釋得聲明異議之案件，得於修正施行日之次日起算30日內，
    依本法規定向管轄地方法院行政訴訟庭提起訴訟」，是此類
    因撤銷假釋得聲明異議案件，於監獄行刑法修正施行後，應
    循上開行政爭訟途徑尋求救濟（最高法院109 年台抗字第18
    26號裁定意旨參照）。又司法院於109 年11月6 日公布釋字
    第796 號解釋揭示「刑法第78條第1 項本文規定：『假釋中
    因故意更犯罪，受有期徒刑以上刑之宣告者，於判決確定後
    6 月以內，撤銷其假釋。』不分受假釋人是否受緩刑或6 月
    以下有期徒刑之宣告，以及有無基於特別預防考量，使其再
    入監執行殘刑之必要之具體情狀，僅因該更犯罪受有期徒刑
    以上刑之宣告，即一律撤銷其假釋，致受緩刑或6 月以下有
    期徒刑宣告且無特別預防考量必要之個案受假釋人，均再入
    監執行殘刑，於此範圍內，其所採取之手段，就目的之達成
    言，尚非必要，牴觸憲法第23條比例原則，與憲法第8 條保
    障人身自由之意旨有違，應自本解釋公布之日起失其效力。
    上開規定修正前，相關機關就假釋中因故意更犯罪，受緩刑
    或6 月以下有期徒刑宣告者，應依本解釋意旨，個案審酌是
    否撤銷其假釋」等旨。惟刑法第78條第1 項本文規定關於違
    憲部分，自司法院釋字第796 號解釋公布之日起失其效力，
    原屬合法之撤銷假釋處分，其效力存續是否廢止，並應依上
    開解釋意旨為如何適法處理之相關疑義，乃法務部之權責，
    依監獄行刑法上開規定，如有不服應依行政爭訟程序救濟，
    仍非普通法院審判權範圍，亦非刑事訴訟法第484 條之聲明
    異議程序所得審查（最高法院109 年度台抗字第2000號裁定
    意旨參照）。是以，監獄行刑法修正施行後，受刑人經法務
    部撤銷假釋時，如有不服，即應循行政爭訟途徑尋求救濟，
    不再為普通法院所審判，此與監獄行刑法第153 條所定，於
    修正施行前，因撤銷假釋已繫屬於法院之聲明異議案件，尚
    未終結者，於修正施行後，仍由原法院依司法院釋字第681
    號解釋意旨，依刑事訴訟法之規定審理者有別。
三、經查：
　㈠受刑人前因①違反槍砲彈藥刀械管制條例案件，經臺灣高等法
    院臺中分院以104年度上訴字第1449號判決判處有期徒刑3年
    2月；②因違反毒品危害防制條例等案件，經本院以104年度
    苗簡字第219號判決判處有期徒刑6月、4月；又上開各罪經
    臺灣高等法院臺中分院以105年度聲字第1012號裁定應執行
    有期徒刑3年10月確定。嗣受刑人入監執行後，經法務部核
    准假釋，並由臺灣高等法院臺中分院以107年度聲字第1307
    號裁定假釋中付保護管束確定，而於107年7月27日因縮短刑
    期假釋出監付保護管束；惟因受刑人於假釋期間另違反毒品
    危害防制條例等案件，法務部認受刑人於假釋中違反刑法第
    78條第1項，經臺灣苗栗地方檢察署檢察官以110年度執更緝
    字第99號執行指揮書，指揮執行撤銷假釋後所餘殘刑1年7月
    1日，受刑人於110年10月23日入監執行殘刑等情，有臺灣高
    等法院被告前案紀錄表在卷可稽。
　㈡依上開聲明異議意旨觀之，受刑人係不服撤銷假釋而聲明異
    議，顯係對於檢察官指揮執行之撤銷假釋之原因事實有所不
    服，故對於法務部矯正署撤銷假釋之行政處分，如有不服時
    ，於監獄行刑法第134條修正施行日即109年7月15日以後，
    自應依同法提起復審而不服其決定，或提起復審逾2個月不
    為決定或延長復審決定期間逾2個月不為決定者，應向監獄
    所在地或執行保護管束地之地方法院行政訴訟庭提起撤銷訴
    訟，不得再依刑事訴訟法第484條規定向普通法院刑事庭聲
    明異議。然本件受刑人對於上開撤銷假釋不服之聲明時間係
    在111年4月27日，既在監獄行刑法第134條修正施行日即109
    年7月15日之後，依照前開說明，受刑人自應循行政爭訟程
    序提起復審及向監獄所在地管轄地方法院行政訴訟庭提起撤
    銷訴訟，以資救濟，方為適法。
　㈢綜上所述，受刑人以上開事由向本院聲明異議，於法未合，
    應予駁回。
四、據上論斷，應依刑事訴訟法第486條，裁定如主文。
中　　華　　民　　國　　111 　年　　5 　　月　　6 　　日
　　　　　　　　　刑事第二庭  法  官  陳雅菡
以上正本證明與原本無異。
如不服本裁定，應於裁定送達後5日內向本院提出抗告狀。
                              書記官  張佑慈
中　　華　　民　　國　　111 　年　　5 　　月　　6 　　日